【裁判字號】    89,上訴,1636
【裁判日期】    900412
【裁判案由】    毒品危害防制條例
【裁判全文】
臺灣高等法院臺南分院刑事判決            八十九年度上訴字第一六三六號   Ｃ
      上  訴  人  臺灣雲林地方法院檢察署檢察官
      被      告  甲  ○  ○
右上訴人因被告違反毒品危害防制條例案件，不服臺灣雲林地方法院八十九年度訴字
第三二號中華民國八十九年十月三十一日第一審判決（起訴案號：臺灣雲林地方法
院檢察署八十九年度偵字第一八一四號），提起上訴，本院判決如左：
      主      文
上訴駁回。
      理      由
一、公訴意旨略謂：被告甲○○於民國（下同）八十九年四月十三日下午，搭載因違
    反毒品危害防制條例案件之友人乙○○至臺灣雲林地方法院檢察署報到。而於同
    日【下午】五時許，在臺灣雲林地方法院檢察署【法警室外之自動販賣機旁的椅
    子上】，臨走前將藏有安非他命一小包及玻璃吸食器一個之香菸盒連同其內五支
    香菸，放入乙○○褲子右口袋內，【無償轉讓】其所有之第二級毒品安非他命予
    乙○○。嗣為該署法警在乙○○身上搜出上開物品，因認被告甲○○涉犯毒品危
    害防制條例第八條第二項之轉讓第二級毒品罪嫌云云。
二、按犯罪事實應依證據認定之，無證據不得推定其犯罪事實；又不能證明被告犯罪
    者，應諭知無罪之判決，刑事訴訟法第一百五十四條、第三百零一條第一項分別
    定有明文。次按認定犯罪事實所憑之證據，雖不以直接證據為限，然必須該項證
    據對於待證事實確能供證明之資料，始得採為斷罪資料。（最高法院二十二年度
    上字第三六三二號、五十三年度台上字第二七五○號判例可資酌參）。又被告之
    自白，雖為證據之一種，但依刑事訴訟法第一百五十六條第一項規定，被告之自
    白，須非出於強暴、脅迫、利誘、詐欺、違法押或其他不正之方法，且與事實
    相符者，始得為證據。又依同條第二項規定，被告之自白，不得作為有罪判決之
    唯一證據，仍應調查其他必要之證據，以察其是否與事實相符。立法目的乃欲以
    補強證據擔保自白之真實性，亦即以補強證據之存在，藉之限制自白在證據上之
    價值，防止偏重自白，發生誤判之危險。以被告之自白，作為其自己犯罪之證明
    時，尚有此危險；以之作為其他共犯之罪證時，不特在採證上具有自白虛偽性之
    同樣危險，且共犯者之自白，難免有嫁禍他人，而為虛偽供述之危險。是則利用
    共犯者之自白，為其他共犯之罪證時，其證據價值如何，按諸自由心證主義之原
    則，固屬法院自由判斷之範圍。但共同被告不利於己之陳述，雖得採為其他共同
    被告犯罪之證據，惟此項不利之陳述，須無瑕疵可指，且就其他方面調查，又與
    事實相符者，始得採為其他共同被告犯罪事實之認定。
三、本件公訴人認本案被告甲○○涉犯轉讓第二級毒品罪嫌，無非以乙○○之指訴，
    於乙○○身上查扣有第二級毒品安非他命一包，被告甲○○本身亦有吸用安非他
    命，經採其尿液送請檢驗確呈安非他命反應，有雲林縣衛生局煙毒尿液檢驗成績
    書可稽為其論據。惟訊之被告甲○○堅詞否認有公訴人指訴之轉讓第二級毒品安
    非他命予乙○○之犯行，辯稱：八十九年四月十三日當天伊未到丁○○○○，伊
    不知道乙○○身上之毒品從何而來等語。經查：
（一）證人乙○○固於公訴人偵訊時雖供稱：「（被法警查扣之香菸盒內有吸食器係
      何人的？）是我朋友甲○○拿給我的，（○五）0000000，住雲林縣元
      長鄉龍岩村，載我來的，我在寫聲請書，他要走時，問我是否有菸抽，就拿給
      我了一包香菸，是在報到處外面自動販賣機旁的椅子上，他拿給我時，我就放
      在口袋內，繼續寫聲請書」云云。然於原審審理時已改口證稱：「（毒品與吸
      食器從何來？）是我用新臺幣一千元向甲○○買的，我是在【八十九年四月十
      三日上午】在元長鄉龍岩村甲○○的住處跟他買的。我們交易時並沒有別人在
      場。（為何知道甲○○有在販賣毒品？）一個綽號叫阿娟的人介紹的，我只知
      道他姓吳也是住在龍岩村，她家前面有公墓，她家在從事廢車處理。我跟甲○○買過三、四次。大約是從八十八年九月開始跟他買的，最後一次是在八十九
      年四月十三日，都是在甲○○龍岩村的住處跟他買的。（為何在偵查庭陳述毒
      品與吸食器是甲○○給你的？）我在地檢署時，檢察官問我，我怕又觸犯他罪
      ，所以我才會這樣說。毒品確實是我跟甲○○買的。（平時如何與甲○○聯絡
      ？）打電話，有時是用阿娟的行動電話聯絡，有時是用公用電話聯絡。甲○○
      家裡的電話是0000000。」等語。是證人乙○○前後之供述既屬不一，
      則其先前證述內容，得否採為本案被告犯罪之證據，即須參酌其他必要之證據
      ，以察其是否與事實相符。
（二）八十九年四月十三日下午，乙○○係由【其父親丙○○陪同】至雲林地方法院
      檢察署報到，開始執行戒治處分一節，業據證人乙○○於原審及本院審訊時結
      證明確（詳原審八十九年九月二十一日、本院九十年三月六日訊問筆錄）。核
      與被告甲○○於偵查中所供稱：「（八十九年四月十三日下午乙○○說你送他
      來的？）沒有，是他爸爸。」等語相符（見偵查卷第八頁背面）。另參酌本院
      調閱被告所承租之（○五）0000000門號電話通聯紀錄，被告於八十九
      年四月十三日下午一時至五時之間尚在其住處以前揭門號電話與不詳姓名者聯
      繫三次等情此觀。是被告甲○○於八十九年四月十三日下午既未載送乙○○至
      台灣雲林地方法院檢察署，且於是（十三）日下午一時至五時許間，尚在其元
      長鄉下寮村住處以電話與人聯繫，自不可能同時於當（十三）日下午五時許，
      在前揭檢察署報到處外之自動販賣機旁，將扣案之第二級毒品安他命一包轉讓
      予乙○○持有，應堪認定。
（三）又查被告甲○○於公訴人偵訊時所採集之尿液經送雲林縣衛生局檢驗，固呈甲
      基安非他命陽性反應，有該局出之煙毒尿液檢驗成績書一紙在卷可稽。然前開
      檢驗成績書僅能擇以佐證被告曾有吸用安非他之行為，尚難憑此據以認定被告
      【當日下午有轉讓安非他命予證人乙○○】。而證人乙○○於台灣雲林地方法
      院檢察署法警室內，為該署法警於其身上搜獲之結晶物一包及吸食器一組，經
      送法務部調查局鑑驗結果，發現該包結晶物確含有甲基安非他命成分，另該組
      吸食器內發現確有甲基安非他命殘留，雖有該局出具之檢驗通知書在卷可憑。
      然前開證據，僅能證明證人乙○○所持有之結晶物，確係第二級毒品安非他命
      而已，亦【不能證明被告當日下午有在法警室外之自動販賣機旁的椅子上將安
      非他命無償轉讓乙○○】之行為。
（四）再者，乙○○證稱其係執行前一晚回家，回家後即用0000000000號
      行動電話與被告甲○○一直保持聯絡，並先購買一包安非他命施用，當日早上
      因覺得要去執行無安非他命可施用，乃再購買一包，準備帶進去施用，執行前
      並有借其父0000000000號之行動電話與被告聯絡（參見本院九十年
      三月六日訊問筆錄）。而0000000000號行動電話確係乙○○所租用
      ；0000000000號之行動電話則為丙○○所租用無訛，亦有台灣大哥
      大股份有限公司及台灣南區電信分局嘉義營業處覆函附於本院卷足資佐證。被
      告雖供稱當日並未與證人乙○○做任何聯絡，然亦供承其家人均與乙○○不熟
      ，（○五）0000000門號電話為其所使用。而經查被告甲○○在乙○○
      執行當日（十三日）之前，其（○五）0000000門號電話【並未】與乙○○之0000000000號行動電話聯絡，然十三日當日即與00000
      00000號行動電話有四通聯絡之記錄，分別為凌晨二時十三秒、六時十二
      秒、十三時十二分二十七秒（見上開通聯記錄，附於原審卷第七十五頁），參
      核其聯絡時間與證人乙○○所證當晚聯絡買一次（二時十三秒），吸完後，當
      日上午再買一次（六時十二秒）之時間吻合（十三時之電話則為出發執行前之
      話別），執行前借其父0000000000號行動電話與被告聯絡話別（十
      六時五十五分二十七秒）亦吻合。參以被告於本院未出示通聯記錄及告知乙○○、丙○○行動電話號碼之前，質之被告聲稱當日並未與乙○○或其家人為任
      何聯絡，其家人亦與乙○○不熟，俟本院出示通聯記錄等時又改稱：「因乙○○開神壇，其是打電話去問有無開壇，係問其父親」（參見本院九十年三月二
      十日訊問筆錄）。由被告先否認有聯絡，在編稱與其父親聯絡，而聯絡之電話
      卻是從未聯絡之乙○○之0000000000號行動電話，參以證人乙○○
      並無任何攀誣被告之可能（由被告與證人乙○○電話互動之熱絡，亦可得而知
      ），在在足證證人乙○○所證【當日凌晨及上午均在被告住處向被告買過安非
      他命】等情，信而有徵。
四、綜上所述，依現有證據【僅足證明被告於八十九年四月十三日凌晨及上午有販賣
    安非他命予乙○○】，並【無法證明】被告於當日下午另有在法警室外之自動販
    賣機旁的椅子上將安非他命無償轉讓乙○○之行為，因而被告被訴於八十九年四
    月十三日下午在法警室外之自動販賣機旁的椅子上將安非他命無償轉讓乙○○之
    罪，尚屬無法證明。又因被告於八十九年四月十三日凌晨及上午在其住處販賣安
    非他命予乙○○之事實並未據公訴人起訴，且與已起訴上開轉讓安非他命之事實
    亦非同一基本事實。因而原審以不能證明被告有起訴書所載之罪，諭知被告無罪
    ，核無不合。檢察官上訴意旨指摘原判決採證不當，為無理由，應予駁回。至於
    被告甲○○另涉販賣毒品安非他命之罪，則應由檢察官【另案偵辦】。
據上論結，應依刑事訴訟法第三百六十八條，判決如主文。
本案經檢察官羅清溪到庭執行職務。
中    華    民    國      九十      年      四      月      十二        日
                                  臺灣高等法院臺南分院刑事第四庭
                                      審判長法官  陳    義    仲
                                            法官  宋    明    蒼
                                            法官  蔡    崇    義
右正本證明與原本無異。
如不服本判決，應於判決送達後十日內向本院提出上訴狀，其未敘述理由者並應於提
出上訴狀後十日內向本院補提理由書（應附繕本)。
                                      法院書記官  李    育    儒
中    華    民    國      九十      年      四      月      十六        日


司法院資訊處製作；財團法人民間司法改革基金會備份。
